臺灣高等法院民事裁定　　　　　　　　　100年度抗字第267號
抗　告　人　林森泉
相　對　人　財團法人法律扶助基金會
法定代理人　吳景芳
代　理　人　陳雅君
上列當事人間確定訴訟費用額聲明異議事件，抗告人對於中華民
國100 年1 月10日臺灣基隆地方法院99年度事聲字第80號裁定，
提起抗告，本院裁定如下：
    主  文
原裁定及原法院中華民國九十九年十月十八日九十九年度司聲字
第二四０號裁定均廢棄。
相對人於原法院之聲請駁回。
聲請及抗告訴訟費用由相對人負擔。
    理  由
一、相對人於原院聲請意旨略以：抗告人與邱玫娜間離婚事件，
    經相對人審查准予對邱玫娜為法律扶助而支出法律扶助律師
    酬金新臺幣（下同）3 萬元，該事件嗣經原法院94年度婚字
    第284 號判決確定，其訴訟費用應由抗告人負擔，依法律扶
    助法第35條規定，上開律師酬金為訴訟費用之一部，爰聲請
    確定訴訟費用額等語。
二、抗告人異議及抗告意旨略以：抗告人與邱玫娜間離婚事件，
    固經原法院94年度婚字第284 號判決其訴訟費用應由抗告人
    負擔，惟相對人因准予對邱玫娜為法律扶助而支出之法律扶
    助律師酬金3 萬元，非屬訴訟費用之一部，不應由抗告人負
    擔，原法院司法事務官以99年度司聲字第240 號裁定抗告人
    應給付相對人之訴訟費用額確定為3 萬元，及自該裁定送達
    抗告人翌日起至清償日止，按週年利率5%計算之利息，於法
    不合，原裁定駁回抗告人之異議，亦有違誤，爰請求廢棄原
    裁定，並駁回相對人在原法院之聲請等語。
三、按分會就扶助事件所支出之酬金及必要費用，視為訴訟費用
    之一部，法律扶助法第35條第1 項定有明文。其立法理由在
    於受扶助人既係透過基金會之協助而進行訴訟，則其依法或
    裁判得向對造請求之訴訟費用者，當無平白受領之理，且為
    簡化基金會求償之程序，故參酌民事訴訟法第114 條之精神
    ，就分會為提供法律扶助所支出之酬金及必要費用，明定視
    為訴訟費用之一部，並於第2 項、第3 項規定，得向負擔訴
    訟費用之他造請求返還。而為避免分會須另行訴訟始能取得
    執行名義，故於第4 項規定，分會得據受扶助人有執行力之
    執行名義，直接聲請確定訴訟費用額並據以聲請強制執行。
    因該取得訴訟費用之執行名義，來自受扶助人，故得以其金
    額，抵充受扶助人應繳付之酬金及必要費用。足見法律扶助
    法第35條之立法原意，係將受扶助人依法或裁判得向對造請
    求之訴訟費用，於受扶助範圍內，將之移轉至基金會。基金
    會之訴訟費用請求權既係受讓自受扶助人，其權利範圍自不
    得逾越受扶助人自行請求確定訴訟費用額之範圍，否則他造
    當事人將因對造受法律扶助而增加原來所無之負擔，此當非
    法律扶助法第35條之立法目的。又我國非採律師訴訟主義，
    得列為訴訟費用之律師酬金，限於法院或審判長依法律規定
    為當事人選任律師為特別代理人或訴訟代理人，及第三審律
    師之酬金，觀諸民事訴訟法第77條之25條、第466 條之3 第
    1 項規定即明，故第一、二審一般律師酬金，並不在訴訟費
    用範圍內（最高法院81年度臺上字第90號裁判意旨參照）。
    基金會以受扶助人有執行力之執行名義聲請確定訴訟費用額
    ，其請求權既受讓自受扶助人，自仍應受上開限制。
四、經查：抗告人與邱玫娜間離婚事件，邱玫娜經相對人審查准
    予法律扶助，並指派律師扶助，而支出律師酬金3 萬元，該
    事件嗣經原法院94年度婚字第284 號判決確定，其訴訟費用
    應由抗告人負擔，固據相對人提出原法院94年度婚字第284
    號判決、酬金領款單等件為證。然相對人為邱玫娜所支出者
    係第一審之律師酬金，而該律師並非法院或審判長依法律規
    定為邱玫娜選任之特別代理人或訴訟代理人，按之上開說明
    ，該律師酬金自非屬訴訟費用之一部，相對人就該律師酬金
    聲請確定訴訟費用額，於法不合，不應准許。原法院司法事
    務官准其所請，自有違誤，原裁定駁回抗告人之異議，亦屬
    不當。抗告意旨指摘原裁定、原司法事務官處分不當，求予
    廢棄，為有理由，應由本院予以廢棄，並改判如主文第2 項
    所示。
五、據上論結，本件抗告為有理由，爰裁定如主文。
中    華    民    國   100    年    2     月    25    日
                    民事第十四庭
                        審判長法  官  林金村
                              法  官  周祖民
                              法  官  陳秀貞
正本係照原本作成。
本裁定除以適用法規顯有錯誤為理由外，不得再抗告。如提起再
抗告，應於收受後10日內委任律師為代理人向本院提出再抗告狀
。並繳納再抗告費新台幣１千元。
中    華    民    國   100    年    3     月    2     日
                              書記官  葉國乾